臺灣臺中地方法院刑事判決
110年度訴字第210號
公  訴  人  臺灣臺中地方檢察署檢察官
被      告  鄭明昇




指定辯護人  本院公設辯護人賴忠杰  
上列被告因違反槍砲彈藥刀械管制條例案件，經檢察官提起公訴
（109年度偵字第37727號），本院判決如下：
    主    文
鄭明昇犯非法持有其他可發射金屬或子彈具有殺傷力之槍枝罪，
處有期徒刑壹年捌月，併科罰金新臺幣參萬元，罰金如易服勞役
，以新臺幣壹仟元折算壹日。
扣案之長槍壹枝（槍枝管制編號：0000000000號）沒收。
    犯罪事實
一、鄭明昇明知可發射金屬或子彈具有殺傷力之槍枝，未經主管
    機關之許可，不得持有，竟基於持有其他可發射金屬或子彈
    具有殺傷力之槍枝犯意，於民國109年6月24日前之某日，向
    真實姓名年籍不詳之人以新臺幣（下同）1萬1000元購入長
    槍1枝（槍枝管制編號：0000000000號）而持有，並將之放
    在其位在臺中市○○區○○路0段○○巷00○0號之工寮內。嗣經警
    於109年7月16日上午11時20分許，於得鄭明昇之同意後，至
    該工寮實施搜索，並扣得該長槍，而查悉上情。
二、案經苗栗縣警察局大湖分局報告臺灣苗栗地方檢察署檢察官
    陳請臺灣高等檢察署臺中檢察分署檢察長令轉臺灣臺中地方
    檢察署檢察官偵查起訴。
    理    由
壹、證據能力部分：
    本院以下所引用之非供述證據，均與本件事實具有自然關聯
    性，且核屬書證、物證性質，又查無事證足認有違背法定程
    序或經偽造、變造所取得等證據排除之情事，復經本院依刑
    事訴訟法第164條、第165條踐行物證、書證之調查程序，且
    檢察官、被告鄭明昇及辯護人對此部分之證據能力亦均不爭
    執，依同法第158條之4之反面解釋，均認有證據能力。
貳、實體部分：
一、認定犯罪事實所憑證據及理由：
    上揭犯罪事實，業據被告於本院審理時坦承不諱（見本院卷
    第189頁），並經證人羅國均於本院審理時證述詳實（見本
    院卷第176至181頁），復有臺灣苗栗地方法院109年度聲搜
    字第419號搜索票（見偵字第4362號卷第41頁）、受搜索同
    意書、苗栗縣警察局大湖分局偵查隊扣押筆錄、扣押物品目
    錄表、扣押物品照片（見偵字第4362號卷第46至50、114頁
    ）、內政部警政署刑事警察局109年10月29日刑鑑字第10900
    84268號鑑定書（見偵字第4362號卷第110至111頁）、苗栗
    縣警察局槍枝初步檢視報告表各1份、槍枝初步檢視照片11
    張（見偵字第4362號卷第52至56頁）、扣押現場錄影畫面翻
    拍照片6張（見偵字第4362號卷第79至80頁）、被告手機內L
    INE對話紀錄翻拍照片10張（見偵字第4362號卷第81至86頁
    ）在卷可稽，另有扣案之長槍可佐，是被告之自白核與事實
    相符，自堪採信。且扣案之長槍經送內政部警政署刑事警察
    局鑑定後，認係其他可發射金屬或子彈之槍枝，由金屬擊發
    機構、木質槍托及已貫通之金屬槍管組合而成，擊發功能正
    常，可供擊發口徑0.25吋打釘槍用空包彈（作為發射動力）
    ，用以發射彈丸使用，認具殺傷力，有上開鑑定書在卷可憑
    ，可見上開扣案之長槍確具有殺傷力無訛。從而，本案事證
    明確，被告犯行已堪認定，應依法論科。
二、論罪科刑：
　㈠按犯罪行為之實行，學理上有接續犯、繼續犯、集合犯、吸
    收犯、結合犯等單純或實質上一罪之分類，因均僅給予合而
    為一罪之刑罰評價，故其行為之時間認定，當自著手之初，
    持續至行為終了，並延伸至結果發生為止。是倘上開犯罪時
    間逢有法律修正，跨越新、舊法時，而其中部分作為，或結
    果發生，已在新法施行之後，應即逕予適用新法之規定，不
    生依刑法第2條比較新、舊法而為有利適用之問題，亦無跨
    於該修正後新法之繼續犯罪行為有被吸收於其前段舊法時之
    行為可言。而行為人著手於犯罪之實行，發生構成要件之結
    果後，倘行為人仍以其意志控制或持續為該犯罪行為之繼續
    進行，直至行為終止，犯罪始行終結者，即謂之「繼續犯」
    ，持有槍、彈之犯罪行為即屬之（最高法院111年度台上字
    第2233號判決意旨參照）。經查，被告雖自109年6月24日前
    之某日起，即開始持有扣案之長槍1枝（槍枝管制編號：000
    0000000號），惟其持有行為繼續至109年7月16日上午11時2
    0分許為警查獲時止始終結，故槍砲彈藥刀械管制條例第8條
    雖於109年6月12日修正公布施行，然被告持有行為既已跨越
    至新法修正施行後，自應逕適用修正後即現行槍砲彈藥刀械
    管制條例第8條規定，而無新舊法比較適用之問題。
　㈡是核被告所為，係犯槍砲彈藥刀械管制條例第8條第4項之非
    法持有其他可發射金屬或子彈具有殺傷力之槍枝罪。被告自
    109年6月24日前之某日起至109年7月16日上午11時20分許為
    警查獲止，持有上開扣案長槍之行為，核屬繼續犯，為實質
    上一罪。
　㈢按犯罪之情狀顯可憫恕，認科以最低度刑仍嫌過重者，得酌
    量減輕其刑，刑法第59條定有明文。該條立法理由中指出所
    謂「犯罪之情狀可憫恕」，自係指裁判者審酌刑法第57條各
    款所列事項以及其他一切與犯罪有關之情狀之結果，認其犯
    罪足堪憫恕者而言。本院審酌被告持有扣案之具有殺傷力長
    槍之行為，固然危害社會治安，且為國法所嚴禁，惟被告自
    陳因其從事農務，為驅趕猴子、鳥之用，方購入扣案之長槍
    ，且其尚未使用過該把長槍等語(見本院卷第190至191頁)，
    又卷內尚無事證足以證明被告乃意圖持以危害他人生命財產
    安全或社會秩序之動機而犯罪，顯見其持有扣案之長槍對社
    會之危害性較低，若以所犯本案非法持有可發射金屬或子彈
    具有殺傷力之槍枝罪之最輕法定本刑有期徒刑3 年，依一般
    國民生活經驗觀察，足以引起一般人之同情，自屬情輕而法
    重，本院因認被告犯罪情狀尚堪憫恕，即處以法定最低刑度
    ，猶嫌過重，爰依刑法第59條規定酌予減輕其刑。
　㈣爰以行為人之責任為基礎，審酌被告未經許可持有具殺傷力
    之長槍1支，對社會治安及人民身體財產安全具有潛在之危
    險及威脅，所為誠屬不當，惟念及並無持之另犯他罪情形，
    所生危害非鉅，兼衡被告持有扣案之長槍1支之期間、目的
    、手段等節，及其犯後終能坦承犯行之態度、自陳國中肄業
    之智識程度、之前務農、收入不固定、已婚、需扶養母親等
    家庭生活及經濟狀況（詳見本院卷第192頁）等一切情狀，
    量處如主文所示之刑，並就併科罰金刑部分諭知易服勞役之
    折算標準。
三、沒收部分：
　　扣案之長槍1 支（槍枝管制編號：0000000000號），經鑑定
    結果具有殺傷力，已如前述，屬槍砲彈藥刀械管制條例第4 
    條第1 項第1 款所稱之槍砲，依同條例第5 條之規定，非經
    中央主管機關許可不得持有，屬違禁物，應依刑法第38條第
    1 項之規定予以宣告沒收。
據上論斷，應依刑事訴訟法第299 條第1 項前段，槍砲彈藥刀械
管制條例第8 條第4 項，刑法第11條前段、第59條、第42條第3 
項前段、第38條第1 項，判決如主文。
本案經檢察官陳東泰提起公訴，檢察官葉芳如、陳怡廷到庭執行
職務。
中　　華　　民　　國　　111 　年　　6 　　月　　8 　　日
                  刑事第十一庭　審判長  法　官  曹錫泓
                                        法　官  林依蓉
                                        法  官  蔡汎沂
以上正本證明與原本無異。
如不服本判決應於收受送達後20日內向本院提出上訴書狀，並應
敘述具體理由；其未敘述上訴理由者，應於上訴期間屆滿後20日
內向本院補提理由書（均須按他造當事人之人數附繕本）「切勿
逕送上級法院」。
　　　                                　書記官  黃筠婷
中　　華　　民　　國　　111 　年　　6 　　月　　8 　　日
附錄論罪科刑法條
槍砲彈藥刀械管制條例第8條
未經許可，製造、販賣或運輸制式或非制式鋼筆槍、瓦斯槍、麻
醉槍、獵槍、空氣槍或第四條第一項第一款所定其他可發射金屬
或子彈具有殺傷力之各式槍砲者，處無期徒刑或五年以上有期徒
刑，併科新臺幣一千萬元以下罰金。
未經許可，轉讓、出租或出借前項所列槍砲者，處五年以上有期
徒刑，併科新臺幣一千萬元以下罰金。意圖供自己或他人犯罪之
用，而犯前二項之罪者，處無期徒刑或七年以上有期徒刑，併科
新臺幣一千萬元以下罰金。
未經許可，持有、寄藏或意圖販賣而陳列第一項所列槍砲者，處
三年以上十年以下有期徒刑，併科新臺幣七百萬元以下罰金。
第一項至第三項之未遂犯罰之。
犯第一項、第二項或第四項有關空氣槍之罪，其情節輕微者，得
減輕其刑。